臺灣桃園地方法院刑事判決
110年度交訴字第62號
公  訴  人  臺灣桃園地方檢察署檢察官 
被      告  姜禮恩


上列被告因公共危險等案件，經檢察官提起公訴（110年度偵字
第13848號），本院判決如下：
    主  文
姜禮恩犯無駕駛執照駕車過失傷害罪，處有期徒刑伍月，如易科
罰金，以新臺幣壹仟元折算壹日；又犯駕駛動力交通工具發生交
通事故致人傷害逃逸罪，處有期徒刑拾月。 
    事  實
一、姜禮恩未領有駕駛執照，仍於民國110年1月7日下午5時47分
    許，無照駕駛車牌號碼000-000號普通重型機車，沿桃園市
    觀音區經建四路由工業五路往工業四路方向行駛，其原應注
    意車前狀況，隨時採取必要之安全措施，而當時天候雨、夜
    間有照明、柏油路面濕潤、無缺陷、無障礙物，無不能注意
    之情事，於行駛至同市區○○○路0○00號前，適有行人施尚文
    自經建四路5號橫越馬路後，沿經建四路往工業四路方向步
    行在外側車道，詎姜禮恩竟疏未注意車前狀況，自後追撞施
    尚文，致使施尚文當場倒地，並受有下背挫傷併腰椎第五節
    椎弓峽部骨折、腹壁挫傷等傷害，姜禮恩於追撞後施尚文後
    ，再追撞路旁姚毅文所停放之車牌號碼000-0000號（起訴書
    誤載為BAG-7967號，應予更正）自用小客車，適為張富強當
    場發覺，詎姜禮恩明知駕車發生交通事故致人受傷，竟基於
    肇事逃逸之犯意，未對傷者施以必要之救護或向警察機關報
    告，即置傷者不顧，牽起機車作勢欲逃離現場，張富強乃上
    前喝阻，姜禮恩仍置之不理，旋即駕車逃逸，並於同日晚間
    5時49分許，進入其所任職位在桃園市○○區○○○路0○00號捷流
    股份有限公司。
二、案經施尚文訴由桃園市政府警察局大園分局報告臺灣桃園
    地方檢察署檢察官偵查起訴。 
    理  由
一、證據能力
    按被告以外之人於審判外之陳述，雖不符前4 條之規定，而
    經當事人於審判程序同意作為證據，法院審酌該言詞陳述或
    書面陳述作成時之情況，認為適當者，亦得為證據；當事人
    、代理人或辯護人於法院調查證據時，知有第159 條第1 項
    不得為證據之情形，而未於言詞辯論終結前聲明異議者，視
    為有前項之同意，刑事訴訟法第159 條之5 第1 項、第2項
    定有明文。查被告姜禮恩於準備程序中對於本判決下列所引
    用之供述證據之證據能力，均表示同意有證據能力（見本院
    審交訴卷第42頁），且於本院審判中迄言詞辯論終結前均未
    聲明異議，本院審酌後認上開證據資料製作時之情況，尚無
    違法不當及證明力明顯過低之瑕疵，亦認為以之作為證據應
    屬適當，爰依前開規定，認均具有證據能力。又本件認定事
    實引用之卷內非供述證據，並無證據證明係公務員違背法定
    程序取得，依刑事訴訟法第158 條之4 規定反面解釋，亦均
    有證據能力，復於本院審理時，提示並告以要旨，使檢察官
    、被告充分表示意見，自得採為判決之基礎。
二、認定事實所憑證據及理由
　　訊據被告姜禮恩固坦承其並無合格之駕駛執照，且於上述時
    間騎乘機車經過桃園市觀音區經建四路，行經經建四路2之2
    6號前，嗣後進入桃園市○○區○○○路0○00號捷流股份有限公司
    上班。惟矢口否認有何過失傷害及肇事逃逸犯行，辯稱：我
    沒有撞到告訴人，當天沒有和任何人發生車禍，也沒有肇事
    逃逸等語。惟查： 
  ㈠被告未領有駕駛執照，於上開時間駕駛上開車輛，沿桃園市
    觀音區經建四路由工業五路往工業四路方向行駛，行駛至同
    經建四路2之26號前，之後進入經建四路2之36號之捷流股份
    有限公司上班一情，業據被告供承在卷（見審交訴卷第42頁
    、110年度交訴字第62號卷《下稱本院卷》第42頁），並有車
    輛詳細資料報表、證號查詢機車駕駛人資料及監視器翻拍照
    片為證（見偵卷第55至59頁、第87頁），堪信為真。次查，
    告訴人施尚文於上述時間自經建四路5號橫越馬路後，沿工
    業四路步行在外側車道，在桃園市○○區○○○路00號前，遭後
    方機車追撞後倒地，並受有下背挫傷併腰椎第五節椎弓峽部
    骨折、腹壁挫傷等傷害，嗣該機車又擦撞路旁停放之車牌號
    碼000-0000號自用小客車等節，業據證人即告訴人施尚文、
    證人張富強、姚毅文於偵查及本院審理中分別證述明確，另
    有敏盛綜合醫院診斷證明書、道路交通事故現場圖、道路交
    通事故調查報告表（一）（二）、事故現場照片、車損照片
    及監視錄影器翻拍照片在卷可稽（見偵卷第29頁、第49至53
    頁、第63至67頁、第77至85頁），亦堪認屬實。
  ㈡被告雖辯稱未與告訴人發生車禍，亦未肇事逃逸，然查，被
    告確於前揭時間、地點騎乘機車自後方撞擊告訴人，導致告
    訴人倒地而受有前開傷害，業據證人施尚文、張富強於本院
    中具結證述明確（見本院卷第28至38頁、78至81頁），核與
    本院當庭勘驗現場監視器光碟之結果相符，有勘驗筆錄暨附
    件監視器畫面截圖1份在卷可稽（見本院卷第39至41頁、第4
    5至68頁），是被告此部分辯解顯不可採。被告又辯稱：如
    果我有撞到告訴人，其機車應該會有碰撞的痕跡，但警察前
    往我住處查看、拍照，都未發現機車尚有摩擦或刮痕等語。
    然依警方採證所拍攝之被告機車照片所示，該機車車身踏板
    右側確有車殼破裂之跡象（見偵卷第71至75頁），此與證人
    張富強所述其聽到聲音前往現場查看，當時被告之機車係倒
    地之狀態大致吻合，衡情極有可能係因被告撞擊告訴人後，
    重心不穩倒地，致使其機車右側車殼因撞擊地面而破裂；況
    即便上開車殼破裂之痕跡非因本件車禍所造成，被告騎乘機
    車自後方追撞正在行走之告訴人身體，因並非車輛與車輛間
    發生碰撞，若撞擊力道非重，該車輛上很有可能未留下痕跡
    ，是以被告上開所辯，難採為對其有利之認定。綜上，堪認
    於前揭時間、地點騎乘機車與告訴人發生車禍事故者為被告
    無訛。
　㈢按汽車行駛時，駕駛人應注意車前狀況及兩車並行之間隔，
    並隨時採取必要之安全措施，不得在道路上蛇行，或以其他
    危險方式駕車。道路交通安全規則第94條第3項定有明文。
    經查，被告係騎乘機車自後方撞擊行走在車道外側靠近人行
    道處之告訴人，業據告訴人證述明確，且有勘驗筆錄及監視
    器畫面截圖在卷可佐（見本院卷第39至41頁、第45至51頁）
    ，再參以卷附之道路交通事故現場圖、道路交通事故調查報
    告表（一）（二）及事故現場照片，足見被告騎乘上開機車
    行經案發地點時，並未注意車前狀況，並隨時採取必要之安
    全措施，且依照當時情況天候雨、夜間有照明、柏油路面濕
    潤、無缺陷、無障礙物之情況，並無任何不能注意之情形，
    竟疏未注意及此，貿然自後方追撞告訴人，致告訴人因而受
    有前述傷勢，則被告對此當有過失甚明。
　㈣告訴人被撞倒地後，被告雖曾於現場短暫停留，然未留下任
    何聯絡方式，其明知告訴人可能因此受有傷害，且證人張富
    強亦在旁提醒被告應關切告訴人傷勢並報警處理，然被告卻
    未對告訴人施以必要之救護或向警察機關報告，即騎車離開
    現場等情，已據告訴人及證人張富強於審理時證述明確，又
    依監視器畫面所示，被告將倒地之機車牽起後，未待告訴人
    自地上起身，即逕自騎乘機車離開，有監視器截圖畫面在卷
    可佐（見本院卷第62至64頁），是綜衡上開各節，被告於本
    案交通事故發生後，主觀上當係明知駕駛動力交通工具發生
    交通事故致告訴人受有傷害，然卻未停留在現場、亦未向警
    察機關報告、也未對告訴人施以救護，或對事故現場為必要
    之處置，旋即騎乘上開機車離開現場而逃逸，則被告主觀上
    確係基於駕駛動力交通工具發生交通事故致人傷害逃逸之犯
    意所為，已堪認定。
　㈤綜上，本案事證明確，其犯行洵堪認定，應依法論科。
三、論罪科刑　　
  ㈠新舊法比較：
　  查被告行為後，刑法第185條之4於110年5月28日修正公布。
　  而刑法第185 條之4 修正後，駕駛動力交通工具發生交通事
　  故致普通傷害而逃逸之法定刑，由「1 年以上7 年以下有期
　  徒刑」降低為「6 月以上5 年以下有期徒刑」，是經比較新
　  舊法後，駕駛動力交通工具致普通傷害逃逸部分，應適用修
　  正後刑法第185 條之4 第1 項前段，始有利於被告。另被告
　  就交通事故之發生具有過失業如前述，自毋庸比較修正後之
　  刑法第185 條之4 第2 項規定，附此敘明。
  ㈡按汽車駕駛人，無駕駛執照駕車，因而致人受傷，依法應負
    刑事責任者，加重其刑至2 分之1 ，道路交通管理處罰條例
    第86條第1 項定有明文，而有無駕駛執照駕車情形犯刑法第
    284 條之罪，係成立特定行為之一獨立罪名，屬刑法分則加
    重之性質（最高法院99年度台非字第198號判決意旨參照）
    。核被告所為，係犯道路交通管理處罰條例第86條第1 項、
    刑法第284 條前段之無駕駛執照駕車過失傷害罪及修正後刑
    法第185 條之4 第1 項前段駕駛動力交通工具發生交通事故
    致人傷害逃逸罪，又起訴書認被告所犯刑法第284 條第1 項
    前段之過失傷害罪部分，漏論被告無駕駛執照之部分，容有
    未洽，然其基本社會事實同一，本院復當庭告知被告所犯有
    道路交通管理處罰條例第86條第1 項適用（見審交訴卷第41
    頁），並予被告辯論之機會，自無礙被告之防禦，爰依刑事
    訴訟法第300 條規定變更起訴法條。被告所犯上開2 罪，犯
    意各別，行為互殊，自應分論併罰。
　㈢爰審酌被告未領有駕駛執照卻駕駛動力交通工具，上路後復
    未注意車前狀況，致告訴人受有上開傷害，於肇事後又未對
    告訴人施以必要之救護措施，亦未留在現場等待員警到場處
    理，而逕自逃逸，所為應予以非難，況被告始終否認犯行，
    犯後態度難認良好，再考量被告職業為保全、於警詢時自陳
    之教育程度與家庭經濟狀況（見偵卷第7頁），其犯罪動機
    、情節及所造成之損害等一切情形，分別量處如主文所示之
    刑，並就得易科罰金之部分，諭知易科罰金之折算標準，以
    資懲儆。
據上論斷，依刑事訴訟法第299條第1項前段，判決如主文。 　
本案經檢察官劉玉書提起公訴，檢察官劉建良到庭執行職務。
中　　華　　民　　國　　111 　年　　3 　　月　　18　　日
            刑事第九庭    審判長法　官　陳品潔
　　　　　　　　　              法  官  謝承益
　　　　　　　　　              法  官  王鐵雄
以上正本證明與原本無異。
如不服本判決應於收受判決後20日內向本院提出上訴書狀，並應
敘述具體理由。其未敘述上訴理由者，應於上訴期間屆滿後20日
內向本院補提理由書(均須按他造當事人之人數附繕本)「切勿逕
送上級法院」。
                                書記官　葉菽芬
中　　華　　民　　國　　111 　年　　3 　　月　　21　　日
附錄論罪科刑法條：
中華民國刑法第284條
因過失傷害人者，處1年以下有期徒刑、拘役或10萬元以下罰金
；致重傷者，處3年以下有期徒刑、拘役或30萬元以下罰金。
修正後中華民國刑法第185條之4
駕駛動力交通工具發生交通事故，致人傷害而逃逸者，處6月以
上5年以下有期徒刑；致人於死或重傷而逃逸者，處1年以上7年
以下有期徒刑。
犯前項之罪，駕駛人於發生交通事故致人死傷係無過失者，減輕
或免除其刑。
道路交通管理處罰條例第86條
汽車駕駛人，無駕駛執照駕車、酒醉駕車、吸食毒品或迷幻藥駕
車、行駛人行道或行經行人穿越道不依規定讓行人優先通行，因
而致人受傷或死亡，依法應負刑事責任者，加重其刑至二分之一
。
汽車駕駛人，在快車道依規定駕車行駛，因行人或慢車不依規定
，擅自進入快車道，而致人受傷或死亡，依法應負刑事責任者，
減輕其刑。